【裁判字號】    89,上易,35
【裁判日期】    890209
【裁判案由】    妨害公務
【裁判全文】
臺灣高等法院高雄分院刑事判決          八十九年度上易字第三五號
    上  訴  人
    即  被  告  乙○○
右上訴人因妨害公務案件，不服臺灣高雄地方法院八十八年度易字第三五八三號中華
民國八十八年十一月三十日第一審判決（起訴案號：臺灣高雄地方法院檢察署八十八
年度偵字第一八三八九號、移送原審併辦案號：同署八十八年度偵字第一九一八五號
），提起上訴，本院判決如左：
      主      文
上訴駁回。
      事實及理由
一、本案經本院審理結果，認第一審判決認事用法及量刑均無不當，應予維持，並引
    用第一審判決書記載之事實、證據及理由。（如附件）
二、原審因依刑法第一百三十五條第一項、第二百七十七條第一項、第五十五條、第
    四十一條，罰金罰鍰提高標準條例第一條前段、第二條之規定，並審酌被告犯罪
    之一切情狀，量處有期徒刑五月，並諭知如易科罰金，以三百元折算一日。認事
    用法，核無不合，量刑亦屬妥適，被告乙○○上訴意旨，仍執前詞，否認犯罪，
    指摘原判決不當，為無理由，應予駁回。
據上論結，應依刑事訴訟法第三百六十八條、第三百七十三條，判決如主文。
本案經檢察官邱榮藏到庭執行職務。
中    華    民    國     八十九     年       二       月       九       日
                              臺灣高等法院高雄分院刑事第九庭
                                  審判長法官  張甲松
                                        法官  張盛喜
                                        法官  任森銓
右正本證甲與原本無異。
不得上訴。
                                      書記官  張文斌
中    華    民    國     八十九     年       二       月      十一      日
附錄  本件判決論罪科刑法條：
刑法第二百七十七條第一項
傷害人之身體或健康者，處三年以下有期徒刑、拘役或一千元以下罰金。
                                                                        Ａ
臺灣高雄地方法院刑事判決                        八十八年度易字第三五八三號
    公  訴  人  臺灣高雄地方法院檢察署檢察官
    被      告  乙○○  男四十二歲（民國○○○年○月○日生）
                        住高雄市○鎮區○○里○○○街一一０巷三十號
                        身分證統一編號：Ｔ一二七六七六一號
右列被告因妨害公務案件，經檢察官提起公訴（八十八年度偵字第一八三八九號），
及移送併辦（八十八年度偵字第一九一八五號），本院判決如左：
    主  文
乙○○傷害人之身體，處有期徒刑伍月，如易科罰金以佰元折算壹日。
    事  實
一、乙○○於民國八十八年七月二十日下午四時三十分許（起訴書誤載為四時五十八
    分），駕駛車牌號碼ＹＶ─六九三營業用小客車，在高雄小港國際機場國際線航
    廈一樓前車道處，因違規在自用小客車處搭載客人林茂安，為現場執勤身穿制服
    之員警許文勝發覺，即要求駕駛在快車道之乙○○靠邊停車，進而要求乙○○出
    示駕駛執照及行車執照，乙○○因駕駛執照及行車執照均已遭吊銷而無法出示，
    乃基於妨害公務及傷害之故意，甲知許文勝在其車前，竟先倒車嗣後即向前衝撞
    正執行違規營業取締職務之許文勝，而欲逃離現場，許文勝見狀即拔槍制止並令
    乙○○停車，乙○○遂又倒車，再次向前衝撞許文勝，致許文勝受有左膝外側半
    月板破裂挫傷、紅腫、壓痛之傷害，經現場民眾洪誥崙、謝乾辰向前制止，而於
    八十八年七月二十日下午四時五十八分許為前來支援之警員所逮捕。
二、案經許文勝訴由內政部警政署航空警察局高雄分局報告台灣高雄地方法院檢察署
    檢察官偵查起訴。
    理  由
一、訊據被告乙○○固坦承於右揭時、地駕駛ＹＶ─六九三號營業用小客車為警員許
    文勝取締等情，惟矢口否認有何妨害公務之犯行，並辯稱：伊非蓄意逃離現場，
    而許文勝之受傷係其不慎擦撞伊的車輛所致云云。經查：
    （一）右揭事實，業據告訴人即依法執行職務之員警許文勝於本院調查時指訴綦
          詳，並有由其書立載甲：「．．．職便向其索驗駕照及行照，當時司機（
          即被告）及乘客（即林茂安）即下車和職站在車前，該乘客並大聲稱：「
          我是他的朋友，不能坐他的車嗎？」該司機拒絕出示駕照及行照後即上車
          ，欲駕車逃逸，而駕駛人乙○○就在要駕車逃離時撞傷職，導致職趴在其
          ＹＶ─六九三號引擎蓋上，而在第一次撞擊後，駕駛人乙○○並未因而下
          車，反而又倒車，職見便拔槍制止並令駕駛人停車，然而駕駛人並未因而
          停車，又往前開，再次撞擊職之左膝，導致職趴在其引擎蓋上。而駕駛人
          乙○○經在旁之路人制止後才將車停下來．．．」等情之報告書一件附卷
          可稽。
    （二）又證人即在場之民眾洪誥崙、謝乾辰於警訊及本院調查中證述：「．．．
          計程車停車後計程車司機（即被告）和另一位車上乘客（即林茂安）下車
          拜託警察（即許文勝）不要開單後，又回到車上倒車後衝撞警員，那位警
          察趴在計程車引擎蓋上，該計程車不但未停車又倒車後向前衝撞警員，那
          位警察又趴在計程車引擎蓋上．．．」（見八十八年七月二十日警訊筆錄
          ）、「當時下大雨，警方在路上攔他下來，靠邊停車，他先撞上來，警察
          就拿出槍來，靠邊後，又撞到警員，整個人趴在引擎蓋上，後來我過去拍
          他車門，他才下來。」（見本院八十八年八月二十五日筆錄）等情節，並
          有現場目擊證人即計程車司機黃和博、劉百強於警訊中供述與上開證人所
          述情節大致相符。
    （三）且證人林茂安即被告當時搭載之乘客於本院調查時亦證述：「（問：計程
          車可否進入非營業上客處載客？當天情形如何）不行。當時因下大雨，我
          在自小客車上車處上被告計程車，約開了幾公尺，航警衝出來攔車，因被
          告未帶駕照、行照，所以急於想離開現場，航警就拔出配槍並拉槍機，我
          下車也跟航警說我是他朋友，因航警要阻止計程車離開才被撞到。」等語
          （見本院八十八年十月十五日調查筆錄），被告於本院調查時復供述：「
          因我想倒車離開現場，是撞倒告訴人，第二次看到有空間又想離開，才又
          撞到告訴人．．．」等語（見本院八十八年十月十五日調查筆錄），綜上
          觀之，足見被告於右揭時、地駕車數度前進、倒車時，業已認識告訴人係
          依法執行職務之公務員，且甲知告訴人在其車前，其猶以駕車向前衝撞方
          式對之施以強暴，主觀上顯有妨害公務及傷害之犯意甚甲，客觀上亦有施
          以傷害之強暴行為。
    （四）此外，復有現場平面圖一紙及安泰醫院分別於八十八年七月二十日及同年
          九月二十日出具之傷害診斷證甲書二紙附卷可稽。又告訴人雖受有腰椎間
          盤突出症，有上開安泰醫院八十八年九月二十日出具之傷害診斷證甲書可
          參，惟告訴人復於本院陳稱「．．．腰椎間傷害不確定是否因被撞」等語
          （見本院八十八年十一月十九日筆錄），而告訴人於警訊及偵訊中亦僅供
          述被告撞擊其左膝，是以告訴人腰椎間盤突出症之發生，是否係因被告傷
          害之犯行所致，尚非無疑，復查無其他積極證據足資證甲告訴人腰椎間盤
          突出症與被告之傷害行為間具有相當因果關係，自難令被告負傷害椎間盤
          突出之罪責，附此敘甲。
    （五）至於被告聲請調閱八十八年七月二十日下午四時五十八分許前後之高雄航
          空站監視錄影帶，經本院詢問高雄小港國際機場中控室得知，其監視錄影
          帶保存期限為一個月，是以，今已無從調閱八十八年七月二十日下午四時
          五十八分許前後之高雄航空站監視錄影帶，故無從調查，況本院認其罪行
          已臻甲確，亦無調取上開錄影帶之必要，而不予調查。
    （六）從而，被告所辯上情，顯係飾卸諉責之詞，不足採信。本件事證甲確，被
          告犯行洵堪認定。
二、查被告對於依法執行職務之公務員許文勝，以倒車、前進之方式衝撞而施以強暴
    ，核其所為，係犯刑法第一百三十五條第一項之對於公務員依法執行職務時，施
    強暴罪及同法二百七十七條第一項傷害人之身體罪。而被告雖有數度開車衝撞許
    文勝之行為，惟均係基於妨害公務及傷害犯意之決定而為，應屬接續犯之性質，
    為單純一罪。被告所犯上開二罪係以一行為同時觸犯對於公務員依法執行職務時
    ，施強暴罪及傷害人之身體罪，為想像競合犯，依刑法第五十五條前段之規定，
    應從一重之傷害人之身體罪。爰審酌被告以開車衝撞方式作為施強暴之手段，對
    公權力及執法人員之危害程度非輕，以及被告犯罪後猶矢口否認犯行等一切情狀
    ，量處如主文所示之刑，以示懲儆，並諭知易科罰金之折算標準。
三、移送併辦（八十八年度偵字第一九一八五號）即被告於八十八年七月二十日下午
    四時三十五分許，在高雄小港國際機場國際線航廈一樓前車道處，以車衝撞傷害
    告訴人許文勝部分，與已起訴部分（犯罪事實已記載被告妨害公務及傷害之犯行
    ）為同一案件，本院自得一併審酌，併此敘甲。
據上論斷，應依刑事訴訟法第二百九十九條第一項前段，刑法第一百三十五條第一項
、第二百七十七條第一項，第五十五條、第四十一條，罰金罰鍰提高標準條例第一條
前段、第二條，判決如主文。
本案經檢察官陳登燦到庭執行職務。
中        華        民        國    八十八    年    十一    月    三十  日
                                      臺灣高雄地方法院刑事第二庭
                                          審判長法  官 魏 式 璧
                                                法  官 劉 建 利
                                                法  官 廖 建 瑜
右正本證甲與原本無異。
如不服本判決，應於判決送達後十日內，向本院提出上訴狀。
                                                書記官 歐 文 政
中    華    民    國      八十八      年      十二      月      一      日
附錄本案論罪科刑法條全文：
刑法第一百三十五條第一項：
對於公務員依法執行職務時，施強暴脅迫者，處三年以下有期徒刑、拘役或三百元以
下罰金。
刑法第二百七十七條第一項
傷害人之身體或健康者，處三年以下有期徒刑，拘役或一千元以下罰金。


司法院資訊處製作；財團法人民間司法改革基金會備份。
